【裁判字號】    97,交聲,738
【裁判日期】    971216
【裁判案由】    違反道路交通管理處罰條例聲明異議
【裁判全文】
臺灣士林地方法院交通事件裁定         97年度交聲字第738號
原處分機關  臺北市交通事件裁決所
異議人即    乙○○
受處分人
上列異議人即受處分人因違反道路交通管理處罰條例案件，對於
臺北市交通事件裁決所民國97年6 月23日北市裁二字第裁22-Z1A
008653號裁決（原舉發案號：內政部警政署國道公路警察局舉發
違反道路交通管理事件通知單公警局交字第Z1A008653 號）聲明
異議，本院裁定如下：
    主  文
異議駁回。
    理  由
一、按高速公路及快速公路交通管制規則第5 條第1 項前段規定
    ，汽車行駛高速公路應依速限標誌指示。次按對於前項第9
    款之違規行為，採用固定或非固定式科學儀器取得證據資料
    證明者，於一般道路須至少於100 公尺，於高速公路、快速
    公路須至少於300 公尺前，明顯標示之；又汽車行駛於高速
    公路、快速公路或設站管制之道路，行車速度超過規定之最
    高速限或低於規定之最低速限者，處汽車駕駛人新臺幣（下
    同）3,000 元以上6,000 元以下罰鍰，並記違規點數1 點，
    道路交通管理處罰條例第7 條之2 第2 項、第33條第1 項第
    1 款、同條例第63條第1 項第1 款分別定有明文。
二、原處分意旨略以：異議人即受處分人乙○○駕駛車牌號碼28
    68-QX 號自用小客車於民國（下同）97年5 月2 日凌晨2時
    51分許，在國道1 號高速公路北上33.4公里處，經警依法當
    場攔停「經雷達槍測定行速148 公里，限速100 公里超速48
    公里（測距380 公尺）」而有汽車行駛高速公路速度超過規
    定最高限速（40公里以上未滿60公里）之違規事實，並依違
    反道路交通管理事件統一裁罰基準表、道路交通管理處罰條
    例第33條第1 項第1 款，處罰鍰5,000 元整，並依同條例第
    63條第1 項第1 款記違規點數1 點等情。
三、異議意旨略以：依道路交通管理處罰條例第7 條之2 規定必
    須300 公尺有明顯告示，而本件雖於國道北上34.5公里處有
    設立測速標示，但距離本件違規地點為1 公里以外，違反前
    開規定，又本件員警執行測速時，並未開啟警車上之警報器
    及警示燈係以秘密之方式進行本件舉締係屬違法取證，特此
    聲明異議等語。
四、經查：
  (一)查異議人對於前揭時地，駕駛前開車輛行經限速100 公里之
    違規地點時，經非固定式雷達槍測定行速為148 公里，超速
    48公里等情並無異議，復經證人即本件舉發員警丙○○、甲
    ○○於本院證述綦詳，並提出現場照片四幀、值勤班表一紙
    在卷可稽，而證人測定異議人車速所用之雷射測速儀（俗稱
    雷射槍）之器號為LP02251 號，於96年10月2 日經囑託經濟
    部標準檢驗局檢定合格，有效期限為97年10月31日一節，亦
    有內政部警政署國道公路警察局第一警察隊97年8 月13 日
    公警一交字第0970105452號函檢送之經濟部標準檢驗局出具
    之檢定合格證書一份在卷可佐，是以，異議人確有裁決書所
    指之超速違規駕駛行為至明。
  (二)雖異議人抗辯員警設置雷射槍之地點前300 公尺並未設立前
    有測速照相等警告標示，而係在國道一號高速公路北上34.5
    公里處設立標示，距離本件違規地點顯已逾1 公里，而違反
    道路交通管理處罰條例第7 條之2 第2 項之規定。查本件雷
    射槍設置位置係於國道一號高速公路北上33.4公里處，距離
    此處最近之「前有測速照相」標示則在同路段34.5公里處，
    約距雷射槍設立位置前方1,100 公尺處，有前開現場照片在
    卷可按，亦為異議人所不否認，此設立距離與前揭道路交通
    管理處罰條例第7 條之2 第2 項「至少於300 公尺前，明顯
    標示」之規定並無違誤。
  (三)又參以「前有測速照相」標示之作用在於提醒用路人前有測
    速照相，應依速限行駛，不要有超速行駛之違規行為，而雷
    射槍使用時，因有測距限制範圍，亦即在雷射前測距限制範
    圍內之車輛行車速度均能測定之，故前開「前有測速照相」
    等標示設立時，若僅距離雷射槍300 公尺處，因雷射槍之測
    距依其器號不同有多達500 至800 公尺範圍不等，則用路人
    方看見標示時，已在雷測槍之測距範圍內而遭測定車速，換
    言之，該標示並無法達到提醒用路人之作用，此亦據證人丙
    ○○、甲○○證稱：舉發通知單上之「測距380 公尺」是指
    從雷射槍的雷射波發出去到本件違規車輛的距離為380 公尺
    ，由本件雷射槍設立之33.4公里處加上測距380 公尺即為異
    議人違規超速之地點，而雷射槍是測車頭，且該2251號雷射
    槍的測距最長只有500 公尺，所以會選擇該路段有設立測速
    告示牌，告示牌距離雷射槍設立之位置扣除雷射槍的測距相
    差300 公尺以上的位置，否則該告示牌會形同虛設，因為有
    些雷射槍的測距可能可以達到7 、800 公尺，如果我們僅在
    雷射槍設立的位置前300 公尺設立警告標示也是形同虛設，
    因為告示牌是在提醒用路人要減速，但是如果在雷射槍前
    300 公尺設立告示牌因為雷射槍的的測距超過該距離所以用
    路人在看到該告示牌尚未減速前以為雷射槍所測得等語明確
    。此外，本件雷射槍與「前有測速照相」標示牌間約有1,
    000 公尺之距離，依該路段之限速時速100 公里換算，車輛
    一秒約行進27.7公尺，亦即約10.8秒可行進300 公尺，約36
    秒可行駛1, 000公尺，若以異議人當時時速148 公里換算，
    一秒約行進41.1公尺，約7.2 秒可行駛300 公尺，約24.3秒
    即可行駛1,000 公尺，則以異議人當時之車速，在300 公尺
    處看見警告標示，產生反應到腳踩煞車，可能車速尚未完全
    回復到限速內，業已遭雷射槍所測定，再加上本件測速所用
    之雷射槍測距可達500 公尺，即使異議人看到標示牌，尚未
    有任何減速之反應前，業已遭測定車速，以致警告標示喪失
    原有作用，因此，異議人抗辯應於雷測槍設立處前300 公尺
    設立警告標示，否則於法有違云云顯不可採。
  (四)至異議人抗辯員警測定車速時，未開啟警示燈及警報器，係
    屬隱密執行勤務，有違反警察勤務手冊之規定云云，然查本
    件雷射槍設立地點前1,000 公尺已有「前有測速照相」之警
    告標示提醒異議人，應無所謂「隱密」執行勤務可言。況異
    議人亦無法提出員警未開啟警報器及警示燈進行本件舉發究
    係違反何規定以及所謂「警察勤務手冊」所指為何法規命令
    ，然本院以警察執行勤務所需依循之警察勤務條例、警察職
    權行使法或行政程序法等法規，均未規定員警進行測速照相
    時，需開啟警示燈及警報器為之，因此，異議人前開抗辯容
    有誤會。
五、綜上所述，堪認異議人確有原裁決機關認定之違規情事，原
    處分機關援引上開道路交通管理處罰條例及違反道路交通管
    理事件統一裁罰基準表之規定，審酌異議人違規行為之具體
    情節，諭知裁處罰鍰新臺幣5,000 元，並記違規點數1 點，
    核無不當，故異議人之異議為無理由，應予駁回。
六、據上論斷，應依道路交通案件處理辦法第19條，裁定如主文
    。
中    華    民    國    97    年    12    月    16    日
                  交通法庭    法  官      黃欣怡
以上正本證明與原本無異。
如不服本裁定應於送達後5 日內向本院提出抗告狀。
                              書記官      陳慧玲
中    華    民    國    97    年    12    月    19    日


司法院資訊處製作；財團法人民間司法改革基金會備份。
